【裁判字號】    95,裁,2598
【裁判日期】    951123
【裁判案由】    考試
【裁判全文】
最  高  行  政  法  院  裁  定
                                     95年度裁字第02598號
上  訴  人  乙○○
被 上訴 人  考選部
代  表  人  甲○○
上列當事人間因考試事件，上訴人對於中華民國94年5月11日臺
北高等行政法院93年度訴字第1390號判決，提起上訴，本院裁定
如下：
    主  文
上訴駁回。
上訴審訴訟費用由上訴人負擔。
    理  由
一、按對於高等行政法院判決之上訴，非以其違背法令為理由，
    不得為之，行政訴訟法第242條定有明文。同法第243條第1
    項規定，判決不適用法規或適用不當者，為違背法令；而判
    決有第243條第2項所列各款情形之一者，其判決當然違背法
    令。又提起上訴，應以上訴狀表明上訴理由並應添具關於上
    訴理由之必要證據，復為同法第244條第1項第4款及第2項所
    明定。準此，當事人提起上訴，如以原審判決有行政訴訟法
    第243條第1項不適用法規或適用不當為理由時，其上訴狀應
    有具體之指摘，並揭示該法規之條項或其內容；如以原審判
    決有第243條第2項所列各款情形之當然違背法令為理由時，
    其上訴狀應揭示合於該款之事實。如上訴狀未依此項方法表
    明，或其所表明者，顯與上開法條規定之情形不相合時，即
    難認為已對原審判決之違背法令有具體之指摘，其上訴自難
    認為合法。
二、上訴意旨略謂：1.參照訴願法第47條第1項，第65條規定之
    文義可知，依照邏輯法則及論理法則，「或」字應係指主張
    一種可以，主張二種也可以。不料原判決認為不動產估價師
    高考規則第5條第2款規定：「．．．民法或民法概要或民法
    總則或民法債編總論或民法債編各論或民法物權或民法親屬
    或民法繼承．．．」之「或」字是指僅能「擇一」採認，顯
    然違背邏輯法則、論理法則及經驗法則，未能正確適用法規
    ，有判決適用法規不當之違背法令之情形。上訴人曾修習「
    經濟學」、「會計學」、「民法總則」、「民法債編總論」
    、「民法債編各論」、「民法物權」、「民法親屬」及「民
    法繼承」合計8學科32學分，即應屬合於應考資格規定。2.
    上訴人因信賴前開考試規則規定，已有買考試書籍及花費時
    間準備，並非純屬期待而未有表現信賴之事實者，從而被上
    訴人理應採取合理之補救措施，俾減輕損害，方符憲法保障
    人民權利之意旨云云。
三、經核上開理由，與上訴人在原審行政訴訟起訴狀之主張並無
    不同，無非以其一己對於專門職業及技術人員高等考試不動
    產估價師考試規則第5條第2款規定之歧異見解，及對原判決
    所指上訴人因曲解上開考試規則所準備考試之花費，純屬個
    人期待而無信賴之基礎，不得主張信賴利益保護原則乙節，
    有所爭執，並未表明原判決究有如何不適用法規或適用不當
    ，或有如何違背司法院解釋、本院判例之具體情事。依首揭
    規定，本件上訴自屬不合法，應予駁回。
四、依行政訴訟法第249條第1項前段、第104條、民事訴訟法第
    95條、第78條，裁定如主文。
中    華    民    國    95    年    11    月    23    日
                  第二庭審判長法  官  廖  政  雄
                              法  官  黃  淑  玲
                              法  官  鍾  耀  光
                              法  官  姜  仁  脩
                              法  官  黃  清  光
以  上  正  本  證  明  與  原  本  無  異
中    華    民    國    95    年    11    月    23    日
                              書記官  蘇  金  全


司法院資訊處製作；財團法人民間司法改革基金會備份。
